臺灣臺東地方法院刑事判決　　　　　　　　100年度易字第8號
公　訴　人　臺灣臺東地方法院檢察署檢察官
被　　　告　黃志崇
　　　　　　洪德勳
上列被告因竊盜案件，經檢察官提起公訴（99年度偵字第2292號
），被告於準備程序中為有罪之陳述，經本院裁定進行簡式審判
程序，判決如下：
    主  文
黃志崇共同犯電業法第一百零五條之竊盜罪，累犯，處有期徒刑
捌月。
洪德勳共同犯電業法第一百零五條之竊盜罪，處有期徒刑陸月，
如易科罰金，以新臺幣壹仟元折算壹日。
    犯罪事實
一、黃志崇前因違反電業法案件，於民國98年6月1日經臺灣臺中
    地方法院以98年度豐簡字第321號判決判處有期徒刑3月確定
    ，並於同年6月30日易科罰金執行完畢。詎仍不知悔改，於
    99年11月13日上午11時50分許，由洪德勳駕駛車牌號碼7S-0
    130號自用小貨車搭載乘黃志崇，進入臺東縣太麻里鄉太麻
    里溪北岸河床撿拾漂流木時，見河床上散放臺灣電力股份有
    限公司（下稱臺電公司）所有，原先深埋在地下2至4公尺，
    因八八風災裸露河床且因不明原因斷裂之電纜線8支（種類
    ：161KV、2000mm2單心銅導體、交連PE絕緣、銅線遮蔽及
    PVC 外覆電纜，直徑：12.5公分〔被覆外徑〕，平均重量：
    30.8公斤/公尺，長度：原每條長度為1.5公里，共24條，現
    各為191公分、101公分、137公分、215公分、170公分、144
    公分、220公分、58公分），竟基於意圖為自己不法所有之
    竊盜犯意聯絡，合力徒手將之全部搬上上揭自用小貨車中而
    竊盜得手後，欲駕駛該自用小貨車離開時，為警當場查獲，
    並扣得上開電纜線8支（業經發還臺電公司）及上開自小貨
    車，而悉上情。
二、案經臺東縣警察局大武分局報請臺灣臺東地方法院檢察署檢
    察官偵查起訴。
    理  由
壹、程序事項
    被告黃志崇、洪德勳所犯者均非為死刑、無期徒刑、最輕本
    刑為3年以上有期徒刑之罪或高等法院管轄第一審案件，其
    等於準備程序進行中，先就被訴事實為有罪之陳述，經告知
    其等簡式審判程序之旨，並聽取公訴人、被告之意見後，本
    院依刑事訴訟法第273條之1第1項之規定，裁定以簡式審判
    程序進行本案之審理。
貳、實體事項
一、上揭犯罪事實，業據被告黃志崇、洪德勳於本院準備程序中
    及審理時坦承不諱，核與證人即被害人臺電公司花東供電區
    專員陳榮林於警詢時之指述及偵查中結證情節相符，並有臺
    電公司花東供電區營運處99年12月17日D花東字第099120009
    3號函文、刑案現場測繪圖、扣押物品清單、贓物認領保管
    單、代保管條（扣案物品為車號7S-0130自小客貨車1輛）各
    1 份、刑案現場照片12張在卷可稽，足認被告上開自白與事
    實相符，是本案事證明確，被告犯行洵堪認定，自應依法論
    罪科刑。
二、論罪科刑
（一）按侵占罪之成立，以侵占之物本屬自己所持有為要件。若
      將他人持有物移歸自己持有，即屬竊盜行為，不得謂為侵
      占（最高法院29年上字第3378號判例意旨參照）。次按竊
      盜或損壞電桿、電線、變壓器或其他供電設備者，依刑法
      之規定從重處斷，電業法第105條定有明文，則竊取電業
      法之電線，除犯刑法之竊盜罪外，亦構成電業法第105條
      之竊盜供電設備罪，依刑法竊盜罪之法律效果論處；而依
      特別法優於普通法之法律競合關係，竊取電業法之電線犯
      行，電業法第105 條應優先於刑法竊盜罪章而適用。查本
      案被告黃志崇、洪德勳於上開時間、地點擅自搬取臺電公
      司所有電纜線8支之造價每1公尺為新臺幣1萬元，原埋設
      在太麻里溪北岸，用以連接山上鐵塔及太麻里變電所，為
      一般民間不可能設置之地下電纜線等情，業據證人陳榮林
      於警詢及偵查中證述綦詳，由此可知上開電纜線8支之造
      價不斐，且其內銅線市場價格匪淺，其雖因八八風災裸露
      及因不詳原因斷裂成數支，通常智識之人仍可判斷絕非臺
      電公司之拋棄物，且既然仍大量散放在原設置地點，自仍
      未脫離所有人臺電公司之支配管領力，即非脫離本人持有
      之物，是被告2人擅自將上開電纜線全數搬到上開自小貨
      車中，而置於自己實力支配力下，欲載離現場變賣之行為
      ，自屬竊盜既遂行為無訛。又上開電纜線屬臺電公司花東
      供電區營運處所有，而臺電公司屬電業法所稱之「電業」
      ，揆諸上開說明，被告2人竊取本案電纜線之行為，自屬
      竊取電業法所定之電線，應優先適用電業法之規定。
（二）是核被告黃志崇、洪德勳所為，係犯電業法第105條竊盜
      電線罪，而應依刑法第320條第1項普通竊盜罪處斷。被告
      2人就上開犯行，有犯意聯絡、行為分擔，應論以共同正
      犯。另被告黃志崇曾有如前所述之犯罪科刑及刑之執行情
      形，此有臺灣高等法院被告前案紀錄表在卷可稽，其於有
      期徒刑執行完畢後5年內，故意再犯本件有期徒刑以上之
      罪，為累犯，應依刑法第47條第1項規定加重其刑。爰審
      酌被告黃志崇有竊盜前科、洪德勳素無犯罪前科，其等僅
      因個人貪念，即恣意竊取臺電公司所有之上開電纜線，雖
      上開電纜線本因八八風災及不明原因裸露、斷裂於河床上
      ，被告2人之竊盜行為仍增加臺電公司之修復困難，而足
      以影響太麻里地區之供電狀態及公共安全，惡性匪淺，另
      衡酌其等所竊電纜線數量甚鉅、價值匪淺，及其等犯罪動
      機、手段、生活狀況、智識能力、於本院審理時坦承犯行
      之態度、檢察官求刑意見等一切情狀，各量處如主文所示
      之刑，並就被告洪德勳量刑部分，諭知易科罰金之折算標
      準。
三、至扣案之上開自小貨車1輛，雖係供被告黃志崇、洪德勳犯
    本案之罪所用之物，惟該自小貨車屬黃美鳳所有，均非被告
    2人所有之物，有汽車車籍資料1份在卷可稽（見警卷第18頁
    ），爰不併予宣告沒收。
據上論斷，應依刑事訴訟法第273條之1第1項、第299條第1項前
段，電業法第105條，刑法第11條前段、第28條、第320條第1項
、第47條第1項、第41條第1項前段，刑法施行法第1條之1第1項
、第2項前段，判決如主文。
本案經檢察官劉仲慧到庭執行職務。
中    華    民    國   100    年    3     月    4     日
                  刑事第一庭  法  官  陳鈺雯
以上正本證明與原本無異。
如不服本判決應於收受送達後10日內向本院提出上訴書狀，並應
敘述具體理由；其未敘述上訴理由者，應於上訴期間屆滿後20日
內向本院補提理由書（均須按他造當事人之人數附繕本）。「切
勿逕送上級法院」。告訴人或被害人對於本判決如有不服，請書
具不服之理由狀，請求檢察官上訴者，其上訴期間之計算係以檢
察官收受判決正本之日期為準。
                              書記官  廖丁逸
中    華    民    國   100    年    3     月    4     日
附錄本案論罪科刑法條全文：
電業法第105條
竊盜或損壞電桿、電線、變壓器或其他供電設備者，依刑法之規
定從重處斷。
中華民國刑法第320條
意圖為自己或第三人不法之所有，而竊取他人之動產者，為竊盜
罪，處5年以下有期徒刑、拘役或5百元以下罰金。
意圖為自己或第三人不法之利益，而竊佔他人之不動產者，依前
項之規定處斷。
前二項之未遂犯罰之。